臺灣高等法院花蓮分院刑事判決
110年度上訴字第119號
上  訴  人  臺灣臺東地方檢察署檢察官
被      告  羅洪先






上列上訴人因被告涉犯公共危險案件，不服臺灣臺東地方法院11
0年度訴字第30號中華民國110年11月4日第一審判決（起訴案號
：臺灣臺東地方檢察署109年度偵緝字第199號），提起上訴，本
院判決如下：
    主  文
上訴駁回。
羅洪先緩刑3年，緩刑期間付保護管束，並應遵守下列事項：
　㈠應於判決確定之翌日起1年內，向公庫支付新臺幣30萬元。
　㈡應依執行檢察官命令，前往檢察官指定之診療機構，完成戒
    癮治療(戒毒癮）之處遇措施。
　  犯罪事實及理由
本院審理範圍
㈠「(第1項)上訴得對於判決之一部為之。(第2項)對於判決之一
  部上訴者，其有關係之部分，視為亦已上訴。但有關係之部分
  為無罪、免訴或不受理者，不在此限。(第3項)上訴得明示僅
  就判決之刑、沒收或保安處分一部為之。」刑事訴訟法(下稱
  刑訴法)第348條定有明文。又刑訴法第348條第3項立法意旨為
  尊重當事人設定攻防之範圍，並減輕上訴審審理之負擔，容許
  上訴權人僅針對刑、沒收或保安處分一部提起上訴，其未表明
  上訴之認定犯罪事實部分，則不在第二審之審判範圍。
㈡查，本案雖在刑訴法第348條於民國110年6月18日修正施行前繫
  屬原審法院，惟於施行後始於110年11月23日因上訴而繫屬本
  院（本院卷第11頁之原審法院函上本院收文章），自應適用修
  正後即上開現行刑訴法第348條規定判斷上訴範圍（最高法院
  刑事大法庭110年度台上大字第5375號裁定意旨參照）。本件
  原審判決後，被告並未上訴，檢察官則僅針對原審諭知緩刑部
  分提起上訴(本院卷第48頁)，依上開說明，本院僅得就檢察官
  上訴範圍予以審理。至原判決關於被告之犯罪事實、所犯法條
  、沒收等，兩造既未表明上訴，即非屬本院審判範圍，下不贅
  述。從而，就被告之犯罪事實、所犯法條、沒收等認定、所憑
  理由及證據，均逕引用第一審判決書之記載。　
檢察官上訴意旨略以：被告迭於偵查、原審訊問時，否認犯罪
  ，犯後態度欠佳且毫無悔意。其為大學畢業，應知縱火之危害
  猶故意為之，難認無再犯之虞，原審宣告緩刑，難收矯正教化
  之效，請求撤銷原判決，另為妥適之判決等語。
本院之判斷
㈠按行為經法院評價為不法的犯罪行為，且為刑罰科處的宣告後
  ，究應否加以執行，乃刑罰如何實現的問題。依現代刑法的觀
  念，在刑罰制裁的實現上，宜採取多元而有彈性的因應方式，
  除經斟酌再三，認確無教化的可能，應予隔離之外，對於有教
  化、改善可能者，其刑罰執行與否，則應視刑罰對於行為人的
  作用而定。倘認有以監禁或治療謀求改善的必要，固須依其應
  受威嚇與矯治的程度，而分別施以不同的改善措施（入監服刑
  或在矯治機關接受治療）；反之，如認行為人對於社會規範的
  認知並無重大偏離，行為控制能力亦無異常，僅因偶發、初犯
  或過失犯罪，刑罰對其效用不大，祇須為刑罰宣示的警示作用
  ，即為已足，此時即非不得緩其刑的執行，並藉違反緩刑規定
  將入監執行的心理強制作用，謀求行為人自發性的改善更新。
  而行為人是否有改善的可能性或執行的必要性，固係由法院為
  綜合的審酌考量，並就審酌考量所得而為預測性的判斷，但當
  有客觀情狀顯示預測有誤時，亦非全無補救之道，法院仍得在
  一定之條件下，撤銷緩刑（刑法第75條、第75條之1參照），
  使行為人執行其應執行之刑，以符正義。法院是否宣告緩刑（
  含緩刑期間長短、有無附加負擔或條件，及緩刑期內是否付保
  護管束），有其自由裁量的職權，基於尊重法院裁量的專屬性
  ，對其裁量宜採取較低的審查密度，祇須行為人符合刑法第74
  條第1項所定的條件，法院即得宣告緩刑，與行為人犯罪態樣
  、情節是否重大，並無絕對必然的關聯性；倘事實審法院未有
  逾越法律所規定的範圍，或恣意濫用其權限，即不得任意指摘
  為違法(最高法院107年度台上字第986號刑事判決意旨參照)。
㈡緩刑部分，原審已說明：被告無犯罪前科，因一時失慮致犯本
  案之罪，行為後已自行使火勢熄滅，而未造成更大之損害結果
  ，且事後已賠償被害人損失，堪認其經此偵審程序及科刑判決
  後，應知警惕，信無再犯之虞，故所宣告之罪刑以暫不執行為
  適當，是依刑法第74條第1項第1款規定，宣告緩刑3年，並斟
  酌被告之犯後態度、個人經濟及家庭狀況等情狀，依同條第2
  項第4款規定，命被告向公庫支付如原判決主文所示之金額等
  旨，核與比例原則、平等原則尚無相違之處，難認原判決有何
  不當，應予維持。
㈢另外，考量縱火行為易造成大規模死傷財損，對社會治安影響
  甚鉅，常見行為人因本身生理、心理因素之趨使，可能有反覆
  實施之情形，經本院依職權送請○○醫療財團法人台東○○○醫院(
  下稱○○醫院)鑑定，鑑定意見略以：被告於筆錄過程有前後不
  符之陳述，但於鑑定時對此類行為仍有悔意，會認為自已圓了
  很多不應該的謊，對鄰居造成困擾感到抱歉等，且其於未使用
  毒品時，認知及整體社會功能尚屬完整，對於客觀事實、周遭
  情境及潛在危險的判斷能力和辨別是非、辨別自身行為是否違
  法的能力，亦無明顯障礙。整體評估其再犯縱火相關罪行，應
  屬中低風險範圍。被告有過度高估自己對使用風險物質控制力
  ，及過度低估風險物質危險性之狀況，對其自己依賴安非他命
  的程度亦可能嚴重低估，可能已影響其日常生活品質及身心健
  康，對其未來其他犯罪行為之風險亦有可預見之負面影響及【
  於原本中低風險範圍之縱火相關罪行再犯機率】明顯增加風險
  ，建議應協助介入被告之安非他命使用問題，積極安排相關戒
  癮處遇等語，有○○醫院111年5月30日○字第0000000000號函附
  之鑑定報告可參(本院卷第71、84頁)。據此，審酌被告現況再
  犯類似犯罪機率，屬中低風險程度，認命接受相關戒癮處遇，
  當可適當控制，相較於入監服刑，應更可達到預防犯罪之效。
㈣本件經送鑑定後，檢察官不再反對本件為附條件緩刑宣告，被
  告亦同意接受治療(本院卷第108頁)。因此，經參酌○○醫院上
  開鑑定報告及聽取兩造意見，併依刑法第74條第2項第6款規定
  ，命被告於緩刑期間內應依執行檢察官之命令，完成戒癮治療
  之處遇措施，並依刑法第93條第1項第2款之規定，諭知於緩刑
  期間付保護管束，期能發揮附條件緩刑制度之立意及避免短期
  自由刑執行所肇致之弊端，以符合本件緩刑目的。
㈤若被告未遵守本判決主文第2項所定負擔且情節重大者，檢察官
  得刑法第75條之1第1項第4款規定，聲請本院撤銷被告緩刑之
  宣告，附此敘明。
㈥綜上，檢察官未詳究被告犯罪因子，僅憑被告知法故犯及犯後
  態度不佳即認有再犯之虞，以此指摘原審宣告緩刑不當，實屬
  空泛，經送鑑定後，檢察官於本院也表示不再反對為附條件緩
  刑宣告，故檢察官上訴難認有理由，應予駁回。
本判決主文第2項宣告緩刑內容與原判決相同者，係為本判決確
  定後，俾利執行檢察官可逕依本判決主文第2項宣告之緩刑內
  容執行即可，非謂有雙重執行之效，特此敘明。
據上論斷，應依刑訴法第368條、第373頁，判決如主文。
本案經檢察官曾揚嶺、羅佾德起訴，檢察官林靖蓉提起上訴，檢
察官施慶堂到庭執行職務。
中　　華　　民　　國　　111 　年　　8 　　月　　29　　日
                  刑事庭審判長法  官   林信旭
                              法  官   劉雪惠
                              法  官   廖曉萍
以上正本證明與原本無異。
如不服本判決，應於收受送達後20日內向本院提出上訴書狀，其
未敘述理由者，並得於提起上訴狀後20日內向本院補提理由書（
均須按他造當事人之人數附繕本）「切勿逕送上級法院」。
告訴人或被害人如對於本判決不服者，應具備理由請求檢察官上
訴，其上訴期間之計算係以檢察官收受判決正本之日期為準。
因疫情而遲誤不變期間，得向法院聲請回復原狀。
中　　華　　民　　國　　111 　年　　8 　　月　　29　　日
                              書記官  廖子絜